臺灣臺南地方法院民事裁定
110年度重訴字第180號
聲請人  即
原      告  孫紹軒  
訴訟代理人  丘瀚文律師
複  代理人  曾彥鈞律師
訴訟代理人  查名邦律師
            高亦昀律師
相對人  即
參  加  人  王杉源  
上列聲請人因與陳榮全間請求確認本票債權不存在等事件，聲請
駁回相對人之訴訟參加，本院裁定如下：
    主  文
相對人之訴訟參加駁回。
聲請費用及參加訴訟費用均由相對人負擔。
    理  由
一、本件聲請意旨略以：相對人固主張因本件訴訟於皇殿國際餐
    飲股份有限公司（下稱皇殿公司）有法律上利害關係，其基
    於皇殿公司負責人身分參加本件訴訟云云，然皇殿公司業經
    解散，依法應由清算人代表公司，則相對人以公司負責人名
    義聲請參加訴訟，於法無據。另按公司法第13條第1項規定
    ，公司不得為他公司無限責任股東或合夥事業之合夥人，是
    以相對人主張其基於皇殿公司負責人身分，對合夥事業經營
    成敗，有須明瞭之必要，即屬無稽而無權利保護必要，自非
    就本件訴訟有利害關係之第三人。再者，本件為請求確認本
    票債權不存在之訴，其原因關係係基於本件訴訟之被告陳榮
    全匯款給聲請人新臺幣（下同）1,300萬元，而與相對人並
    無任何法律上關係，故相對人聲請參加訴訟，並無理由，請
    求駁回相對人參加訴訟之聲請等語。
二、相對人則以：聲請人與陳榮全間確認本票債權不存在事件現
    由本院審理中，相對人就本件訴訟有法律上利害關係，相對
    人前與聲請人、陳榮全合夥投資，約定由聲請人將投資金額
    用於麻古飲料店、IBT咖啡館、木盆沙拉等投資項目，於皇
    殿公司設立完成後，聲請人須將上開投資項目歸入皇殿公司
    所有，並以皇殿公司名義再行簽約。相對人擔任皇殿公司負
    責人，並未見聲請人有依約履行將投資事業過名回皇殿公司
    名下，甚或聲請人如何動用合夥資金於前述合夥事業，也未
    向相對人或其他合夥人報告或交代，聲請人也未將合夥事業
    之契約書提交給相對人或陳榮全閱覽。近日知悉本件訴訟進
    行，聲請人有提出相關合夥投資事證，因相對人為皇殿公司
    負責人，聲請人就合夥事業資金運用流向啟人疑竇，並有變
    賣公司資產之嫌疑，相對人基於皇殿公司負責人身分，對合
    夥事業經營成敗，有須明瞭之必要，以利日後權利清算及維
    護，故與本件訴訟進行具有法律上利害關係。相對人就合夥
    事業之經營與資金使用，與陳榮全同為質疑聲請人未依合夥
    約定進行，爰為輔助陳榮全起見，特聲明參加訴訟等語。
三、按就兩造之訴訟有法律上利害關係之第三人，為輔助一造起
    見，於該訴訟繫屬中，得為參加；當事人對於第三人之參加
    ，得聲請法院駁回，民事訴訟法第58條第1項及第60條第1項
    前段分別定有明文。又第三人為輔助一造起見而參加於訴訟
    ，須就兩造之訴訟有法律上利害關係者始得為之，若僅有事
    實上之利害關係，則不得為參加。所謂有法律上利害關係之
    第三人，係指本訴訟之裁判效力及於第三人，該第三人法律
    上之地位，因當事人之一造敗訴，而將致受不利益，或本訴
    訟裁判之效力雖不及於第三人，而第三人法律上之地位因當
    事人之一造敗訴，於法律上依該裁判之內容或執行結果，將
    致受不利益者而言（最高法院51年台上字第3038號判決、最
    高法院110年度台抗字第1368號裁定要旨參照）。
四、經查：
　㈠相對人雖主張其與聲請人、陳榮全間有合夥關係，約定由聲
    請人將投資金額用於麻古飲料店、IBT咖啡館、木盆沙拉等
    投資項目，皇殿公司設立完成後，聲請人須將上開投資項目
    歸入皇殿公司所有，並以皇殿公司名義再行簽約，而相對人
    為皇殿公司負責人，聲請人如何動用合夥資金於前述合夥事
    業，未向相對人或其他合夥人報告或交代，聲請人也未將合
    夥事業之契約書提交給相對人或陳榮全閱覽，相對人基於皇
    殿公司負責人身分，對合夥事業經營成敗，有須明瞭之必要
    ，以利日後權利清算，故與本件訴訟進行具有法律上利害關
    係等語。然查，依本院所調取之皇殿公司登記資料所示，相
    對人係與聲請人及陳榮全之子陳贊宇、陳贊文共同擔任皇殿
    公司之發起人，並於皇殿公司108年2月22日設立登記後，由
    相對人擔任董事長，聲請人、陳贊宇、陳贊文擔任董事，陳
    榮全擔任監察人（見本院卷一第43至73頁），足見相對人與
    聲請人、陳榮本應係協議共同出資成立皇殿公司，以公司組
    織為營業行為，相對人雖主張其與聲請人、陳榮全間就共同
    經營皇殿公司係存有合夥關係等語，惟此為聲請人所否認，
    相對人就此亦未提出相關資料為證，是相對人與聲請人、陳
    榮全間是否存有合夥關係，已非無疑。
　㈡況無論相對人與聲請人、陳榮全間，就經營皇殿公司乙事是
    否具有合夥關係，因聲請人提起本件訴訟，係主張陳榮全所
    執有如附表所示之3張本票（下稱系爭本票），乃因聲請人
    、陳榮全要一起開立皇殿公司，陳榮全曾將投資之款項匯給
    聲請人，聲請人為擔保自陳榮全所收受之該筆款項匯用於皇
    殿公司之營運，而簽發交付陳榮全收執，後聲請人確實將上
    開款項用於皇殿公司之營運，故請求確認陳榮全執有之系爭
    本票對聲請人之債權不存在，陳榮全不得執本院110年度司
    票字第602號本票裁定向法院聲請對聲請人之財產為強制執
    行，並應將系爭本票返還聲請人，此有聲請人本件起訴狀附
    卷可參，足認本件訴訟之訴訟標的為聲請人與陳榮全間之系
    爭本票債權。本件訴訟既僅涉聲請人就系爭本票與陳榮全間
    之票據債權債務關係是否存在，此與相對人及聲請人間之債
    權債務關係，諸如聲請人是否未依與相對人之約定處理皇殿
    公司營運事項、聲請人是否應就其處理皇殿公司之營運事項
    對相對人負何法律上責任等節，並無直接關聯。相對人並非
    民事訴訟法第401條所定受本件判決效力所及第三人，本件
    訴訟之裁判效力自不及於相對人，且不論本件訴訟判決結果
    如何，均不影響相對人與聲請人間就皇殿公司相關營運事項
    間原有之法律關係，相對人是否得就營運皇殿公司之相關事
    務對聲請人主張何法律上權利，亦與本件訴訟判決結果非直
    接相關。是以，相對人私法上之地位尚不因本件訴訟之裁判
    內容而受不利益，其就本件訴訟至多僅有事實上之利害關係
    ，並不具法律上利害關係。依上開說明，相對人就本件聲請
    訴訟參加，非法之所許，聲請人聲請駁回相對人之訴訟參加
    ，為有理由，應予准許。
五、綜上所述，聲請人聲請駁回相對人（即參加人）所為訴訟參
    加，為有理由，爰依民事訴訟法第95條、第78條，裁定如主
    文。
中　　華　　民　　國　　111 　年　　7 　　月　　22　　日
                  民事第二庭    法  官　余玟慧
以上正本係照原本作成　　　　　　　　　
如對本裁定抗告須於裁定送達後10日內向本院提出抗告狀，並應
繳納抗告費新台幣1,00元整。
中　　華　　民　　國　　111 　年　　7 　　月　　25　　日
                                書記官  于子寧
附表　　　　　　　　　　　　　　　　
編號 發票日 票面金額 （新臺幣） 到期日 票據號碼 1 107年1月22日 8,000,000元 107年4月3日 CJ555230 2 107年4月3日 3,000,000元 107年4月4日 TH211402 3 107年11月18日 3,000,000元 未載 TH211403